【裁判字號】    99,簡上,189
【裁判日期】    991116
【裁判案由】    侵占
【裁判全文】
臺灣屏東地方法院刑事判決             99年度簡上字第189號
上  訴  人
即  被  告  甲○○
上列上訴人因侵占案件，不服本院99年度簡字第1478號中華民國
99年7 月23日第一審簡易判決（聲請簡易判決處刑案號：99年度
調偵字第216 號），提起上訴，本院管轄之第二審合議庭判決如
下：
    主  文
原判決撤銷。
甲○○犯侵占罪，處拘役拾日，如易科罰金，以新臺幣壹仟元
折算壹日。緩刑貳年。
    事  實
一、緣甲○○於民國98年2 月17日，以動產附條件買賣之方式，
    向和潤企業股份有限公司（下稱和潤公司）之經銷商平安車
    業有限公司購買車牌號碼990-DZS 號重型機車1 部，約定總
    價金為新臺幣（下同）7 萬6,104 元，分12期支付，以每月
    為1 期，各期支付金額為6,342 元。乃甲○○明知在價金未
    付清前，前開機車仍為出賣人和潤公司公所有（聲請簡易判
    決處刑書誤載為遠信國際融資股份有限公司﹝下稱遠信公司
    ﹞所有），其依約僅得占有使用，不得任意為出賣、出質或
    其他處分。乃其於取得上開機車並支付6 期車款後，即未依
    約繳納價金，且因欠缺生活費，需錢孔急，竟意圖為自己不
    法之所有，基於侵占之犯意，將該機車侵占入己，並隨即於
    98年8 月間，在屏東縣屏東市糖廠附近某車行，將該機車以
    5 萬元之價格予以出賣。嗣於98年11月30日，經遠信公司自
    和潤公司受讓債權進而追查後，始悉上情。
二、案經遠信公司訴請臺灣屏東地方法院檢察署檢察官偵查後，
    聲請以簡易判決處刑。
    理  由
壹、證據能力方面：
    按傳聞法則之重要理論依據，在於傳聞證據未經當事人之反
    對詰問予以核實，乃予排斥，惟若當事人已放棄對原供述人
    之反對詰問權，於法院審判時表明同意該等傳聞證據可作為
    證據，基於證據資料愈豐富，愈有助於真實發現之理念，並
    貫徹刑事訴訟法修法加重當事人進行主義之精神，確認當事
    人對於證據能力有處分權之制度，傳聞證據經當事人同意作
    為證據，法院認為適當者，亦得為證據。本件上訴人即被告
    （下稱被告）甲○○於本院言詞辯論終結前，對於卷附具有
    傳聞證據性質之證據，均已知其情，然未聲明異議，本院復
    斟酌各該證據並非非法取得，亦無證明力明顯過低之情形，
    以之作為證據，應屬適當，是依刑事訴訟法第159 條之5 第
    1 項規定，應認該等證據均得採為證據。
貳、實體方面：
一、上揭犯罪事實，業據被告甲○○於本院審理時坦承不諱（見
    本院卷第27頁正面）；復有分期付款買賣申請書、約定書、
    機器腳踏車新領牌照登記書、和潤公司債權讓與契約書、遠
    信公司98年12月5 日遠資法丙字第3348號函，及存證信函、
    客戶查訪紀錄表、照片、應收帳款明細等件在卷足資佐證（
    見偵卷第5 至17頁）。被告上開任意性之自白既有前揭證據
    可佐，核與事實相符，自得採為論罪科刑之依據。是以，本
    案事證已臻明確，被告犯行洵堪認定。
二、核被告甲○○所為，係犯刑法第335 條第1 項之侵占罪。
三、原審認被告罪證明確，因而予以論科，固非無見。惟按，刑
    之量定，為求個案裁判之妥當性，法律賦予法院裁量之權，
    於科刑時自應審酌刑法第57條所列各款情狀，為被告量刑輕
    重之標準，俾符合罪刑相當，使罰當其罪，輕重得宜。本件
    被告犯後，已於99年5 月24日向告訴人遠信公司清償積欠之
    款項，有遠信公司99年10月陳報狀及被告提出之匯款申請書
    在卷可稽（見本院卷第16頁、第7 頁），原審漏未審酌及此
    ，致誤認迄至原審判決時（即99年7 月23日），被告仍未與
    告訴人達成和解並賠償損害（見原判決事實及理由欄二所載
    ），而未能依刑法第57條第10款「犯罪後之態度」詳為審酌
    ，科以被告適當之刑，容有未合。被告上訴意旨執此指摘原
    審判決不當，為有理由，自應由本院將原判決予以撤銷改判
    。爰審酌被告前無犯罪前科，有臺灣高等法院被告前案紀錄
    表在卷可稽，堪認素行良好，其此次因經濟困窘致為此犯行
    ，固有不該，惟念其事後業已清償欠款，且坦承犯行等一切
    情狀，量處如主文第2 項所示之刑，並諭知以1,000 元折算
    1 日之易科罰金折算標準。
四、按「受二年以下有期徒刑、拘役或罰金之宣告，而有下列情
    形之一，認以暫不執行為適當者，得宣告二年以上五年以下
    之緩刑，其期間自裁判確定之日起算：一未曾因故意犯罪受
    有期徒刑以上刑之宣告者。二前因故意犯罪受有期徒刑以上
    刑之宣告，執行完畢或赦免後，五年以內未曾因故意犯罪受
    有期徒刑以上刑之宣告者。」刑法第74條第1 項定有明文。
    本院審酌被告前無任何犯罪前科，有如前述，堪認素行良好
    ；又其已於99年5 月24日向遠信公司清償積欠之款項，且坦
    承犯行，前亦述及，足認被告業已知悉己錯，且盡力彌補告
    訴人之損害等情，爰認被告嗣後應無再犯之虞，因認暫無令
    其執行前開所受宣告之刑罰之必要，爰為緩刑2 年之諭知，
    以勵自新。
據上論結，應依刑事訴訟法第455 條之1 第1 項、第3 項、第36
9 條第1 項前段、第364 條、第299 條第1 項前段，刑法第335
條第1 項、第41條第1 項前段、第74條第1 項第1 款，刑法施行
法第1 條之1 ，判決如主文。
本案經檢察官鍾佩真到庭執行職務。
中    華    民    國    99    年    11    月    16    日
                  刑事第二庭    審判長法  官  徐美麗
                                      法  官  許瑜容
                                      法  官  薛侑倫
以上正本證明與原本無異。
不得上訴。
中    華    民    國    99    年    11    月    16    日
                                      書記官  溫訓暖
附錄本判決論罪科刑法條：
《刑法第335條》
意圖為自己或第三人不法之所有，而侵占自己持有他人之物者，
處 5 年以下有期徒刑、拘役或科或併科 1 千元以下罰金。
前項之未遂犯罰之。

司法院資訊處製作；財團法人民間司法改革基金會備份。
